【裁判字號】    98,台上,5583
【裁判日期】    980930
【裁判案由】    公共危險
【裁判全文】
最高法院刑事判決            九十八年度台上字第五五八三號
上  訴  人  甲○○
選任辯護人  劉昌崙律師
上列上訴人因公共危險案件，不服台灣高等法院中華民國九十六
年五月二十四日第二審判決（九十六年度交上訴字第五二號，聲
請簡易判決處刑案號：台灣新竹地方法院檢察署九十五年度偵字
第七六九號），提起上訴，本院判決如下：
    主  文
上訴駁回。
    理  由
按刑事訴訟法第三百七十七條規定：上訴於第三審法院，非以判
決違背法令為理由，不得為之；是提起第三審上訴，應以原判決
違背法令為理由，係屬法定要件。如果上訴理由書狀並未依據卷
內訴訟資料具體指摘原判決不適用何種法則或如何適用不當，或
所指摘原判決違法情事，顯與法律規定得為第三審上訴理由之違
法情形不相適合時，均應認其上訴為違背法律上之程式，予以駁
回。本件原判決認定上訴人甲○○有其事實欄所載肇事逃逸犯行
，因而撤銷第一審關於該部分諭知無罪之判決，改判論上訴人以
駕駛動力交通工具肇事，致人受傷而逃逸罪，量處有期徒刑六月
，如易科罰金，以銀元三百元折算一日。已詳敘所憑證據及認定
之理由，對於上訴人所提出之辯解，何以不可採，亦在理由內詳
予指駁，俱有卷存資料可資覆按。上訴人上訴意旨略以：(一)、原
判決以伊所駕汽車與告訴人施學民所駕機車碰撞位置在汽車左後
側及機車右前側，且二車碰撞力道非輕，認伊應知悉有肇事情形
；然就該二車碰撞位置是否屬「視線死角」，暨肇事現場之聲響
有無足以影響察覺發生碰撞之因素等節，未予衡酌論述，僅憑跳
躍式思考而為推斷，有違經驗及論理法則。(二)、刑法第一百八十
五條之四肇事逃逸罪處罰之客體範圍，若包含對肇事之發生欠缺
可歸責事由之行為人在內，將有違「體系正義」原則，要非立法
之本意。是肇事逃逸罪應僅限縮處罰對車禍事故具可歸責事由之
行為人，伊對本件肇事並無任何違反注意義務之情形，原判決仍
論處上開罪刑，適用法則亦有不當云云。
惟按：證據之取捨及犯罪事實之認定，乃事實審法院之職權，苟
其取捨，不違背經驗法則或論理法則，不得任意指為違法；又證
據之證明力如何，由事實審法院本於確信自由判斷之，此項自由
判斷之職權行使，苟係基於吾人日常生活之經驗，而未違背客觀
上應認為確實之定則，又已敘述其何以為此判斷之理由者，亦不
容漫指為違法，而據為適法之第三審上訴理由。原判決綜合全案
證據資料，本於事實審法院職權推理之作用，認定上訴人有於駕
駛七Ｑ－二三０八號自用小客車行經新竹縣竹北市○○路、仁義
路口處時，與由施學民騎乘之ＨＪＪ－七七一號機車擦撞，施學
民因而人車倒地後受有左手擦傷、右肩扭傷等傷害後，未立即停
車為適當之處理，即逕行駕駛該小客車逃逸離去之犯行。並說明
依二車碰撞位置及力道，上訴人於肇事當時應知悉碰撞情事等旨
。所為論斷，核屬事實審法院採證認事之適法職權行使，要難指
為違法。上訴意旨對原審之論斷，究有何違背經驗法則或論理法
則之違法情形，並未依據卷內資料，為具體之指摘。且查：刑法
第一百八十五條之四肇事致人死傷逃逸罪，立法目的在促使駕駛
人於肇事後能對被害人即時救護，以減少死傷，此觀其立法理由
所載：「維護交通安全，加強救護，減少被害人之死傷，促使駕
駛人於肇事後，能對被害人即時救護，特增設本條，關於肇事致
人死傷而逃逸之處罰規定。」等情自明。是該罪之成立只以行為
人有駕駛動力交通工具肇事，致人死傷而逃逸之事實為已足，至
行為人對肇事有否過失，本非所問。上訴人駕車與施學民所騎機
車發生碰撞，施學民並因此受有傷害，乃未停車為適當之處理，
而逕自駕車離去，則原審據以論其肇事逃逸罪責，要無適用法則
不當之可言。其餘上訴意旨，亦未依據卷內資料，具體指摘原判
決有如何違背法令情形，徒執陳詞，謂其主觀上並無逃逸之意，
且無過失云云，係以自己之說詞，重為單純之事實上爭辯，難認
係適法之第三審上訴理由。其上訴違背法律上之程式，應予駁回
。至上訴人另被訴過失傷害部分，業經原審判決無罪確定，附此
敘明。
據上論結，應依刑事訴訟法第三百九十五條前段，判決如主文。
中    華    民    國  九十八  年    九    月   三十   日
                      最高法院刑事第八庭
                          審判長法官  洪  文  章
                                法官  王  居  財
                                法官  郭  毓  洲
                                法官  黃  梅  月
                                法官  邱  同  印
      本件正本證明與原本無異
                                      書  記  官
中    華    民    國  九十八  年    十    月    六    日
                                                Ａ


司法院資訊處製作；財團法人民間司法改革基金會備份。
